臺灣新竹地方法院刑事判決　　　　　　　　96年度訴字第30號
公　訴　人　臺灣新竹地方法院檢察署檢察官
被　　　告　乙○○
指定辯護人　喬國偉律師
被　　　告　丁○○
選任辯護人　許麗美律師
上列被告等因偽造有價證券等案件，經檢察官提起公訴（95年度
偵字第6730號），本院判決如下：
    主  文
乙○○、丁○○均無罪。
    理  由
一、公訴意旨略以：被告乙○○與告訴人己○○係母子闖係，與
    被害人甲○○係兄妹關係，與被告丁○○原係男女朋友關係
    。被告乙○○與被告丁○○交往期間為求購屋自住，遂由被
    告乙○○出面與案外人鐘坤輝簽訂不動產買賣契約書，因被
    告乙○○不符銀行貸款資格，遂在徵得告訴人己○○同意之
    下，以告訴人己○○之名義向日盛國際商業銀行（下稱日盛
    銀行）貸款新臺幣（下同）430 萬元，並由時任日盛銀行北
    桃園分行業務員證人丙○○負責承辦，經送件審核後，因證
    人丙○○表示貸款金額過高，需2 位連帶保證人始可核貸，
    被告乙○○、丁○○即共同基於偽造私文書之概括犯意聯絡
    ，未經被害人甲○○之同意，由被告乙○○取得時在臺北市
    菲夢絲國際美容股份有限公司任職被害人甲○○之印章及身
    分證影本，再由被告丁○○於民國93年8 月26日，在新竹市
    ○○路○段172巷1弄5號8 樓，接續於日盛銀行北桃園分行房
    屋貸款約定書之對保簽章欄、保證人欄及授權書上立授權書
    人（即發票人）欄內，偽造「甲○○」之簽名，被告乙○○
    並將被害人甲○○印章交予不知情之證人丙○○，由證人丙○○蓋於上開簽名「甲○○」之欄位旁後，再將上開房屋貸
    款約定書交予證人丙○○，轉至日盛銀行北桃園分行進行審
    核而行使。被告乙○○、丁○○並基於偽造有價證券之犯意
    聯絡，以上開方式，由被告丁○○在面額430 萬元、票載發
    票日為93年8 月26日之本票發票人欄，偽造「甲○○」之簽
    名，再由不知情之證人丙○○將「甲○○」印章蓋於發票人
    欄內「甲○○」簽名旁，而偽造本票，並以交付證人丙○○
    方式行使。上開文件經日盛銀行核貸確定後撥款430 萬元，
    並匯款至告訴人己○○新開立於日盛銀行頭份分行活期存款
    第00000000000000號帳戶內，足生損害於被害人甲○○及日
    盛銀行管理連帶保證人資料之正確性。嗣被告乙○○與丁○○無力償還上開貸款本金、利息，復承前偽造文書之犯意聯
    絡，於95年5月底某日，在被告乙○○位於新竹市○○○路○
    段172巷1弄5號8樓住處，由被告丁○○於變更借據契約書借
    款人欄偽造「己○○」之簽名，向日盛銀行北桃園分行申請
    變更貸款清償方式而行使，足以生損害於告訴人己○○。嗣
    經日盛銀行通知告訴人己○○調降上開貸款利率等情，告訴
    人己○○、被害人甲○○始知上情，因認被告乙○○、丁○○涉有刑法第216條、第210條之行使偽造私文書及刑法第20
    1條偽造有價證券罪嫌等語。
二、按犯罪事實應依證據認定之，無證據不得認定犯罪事實；不
    能證明被告犯罪者，應諭知無罪之判決，刑事訴訟法第 154
    條第2 項、第301條第1項分別定有明文。次按，事實之認定
    ，應憑證據，如未能發現相當證據，或證據不足以證明，自
    不能以推測或擬制之方法，以為裁判基礎；又認定不利於被
    告之事實，須依積極證據，苟積極證據不足為不利於被告事
    實之認定時，即應為有利於被告之認定，更不必有何有利之
    證據（最高法院40年臺上字第86號及30年上字第816 號判例
    可資參照）。據此，刑事訴訟上證明之資料，無論為直接證
    據或間接證據，均須達於通常一般之人均不致於有所懷疑，
    而得確信為真實之程度，始得據為有罪之認定，若關於被告
    是否犯罪之證明未能達此程度，而有合理性懷疑之存在，致
    使無從形成有罪之確信，根據「罪證有疑、利於被告」之證
    據法則，即不得遽為不利被告之認定（最高法院76年度臺上
    字第4986號判例意旨可資參照）。
三、公訴人認被告乙○○、丁○○涉犯刑法第216條、第210條行
    使偽造私文書及同法第201 條偽造有價證券之罪嫌，無非係
    以：１、被告乙○○於偵查中供述及不利於被告丁○○之證
    述。２、被告丁○○於偵查中之供述。３、告訴人己○○之
    指述。４、被害人甲○○之指述。５、證人丙○○之證述。
    ６、日盛銀行房屋貸款約定書1紙。７、授權書1紙。８、本
    票1 紙。９、變更借款契約書。１０、買賣契約書。、新竹
    市○○段484 地號土地、新竹市○○段3288號建號建物即新
    竹市○○○街81巷8之1號房屋登記公務用謄本、正本各1 份
    。、菲夢絲國際美容股份有限公司95年11月24日函送之甲○○93年8 月份出勤紀錄等為其主要論據（其中關於證人丙○○於檢察事務官未具結該次證言部分、己○○、甲○○未
    經具結部分及被告乙○○於偵查中以證人身分就被告丁○○
    所為之證述未經具結部分，業據公訴人於本院96年3月1日準
    備程序中捨棄）。
四、次按被告之自白，不得作為有罪判決之唯一證據，仍應調查
    其他必要之證據，以察其是否與事實相符，刑事訴訟法第15
    6條第2項定有明文。又刑法第201條第1項之偽造有價證券罪
    ，所稱「偽造」乃指無權制作有價證券之人，假冒他人名義
    ，或逾越有制作權人之授權範圍，而制作外觀上具有價證券
    形式之虛偽證券之行為而言。至於已否得有適法之授權，或
    有無逾越、逸脫授權範圍，而制作該有價證券，則不以明示
    之授權為判定其有無適法權源之唯一準據；因偽造有價證券
    罪，係侵害社會法益之罪，為使具有社會公共信用性格之票
    據類有價證券持有人，得獲應有之保障，以維交易安全及社
    會公共信用，是以票據上名義人對於知悉無權制作有價證券
    之人，實施制作有價證券犯行，仍不為阻止而放任其此項實
    施制作有價證券之默認行為者，亦應包括的視之為默示之授
    權行為，最高法院82年度臺上字第6384號判決要旨可資參照
    。
五、訊據被告乙○○坦承為購買系爭房屋，由其取得證人甲○○
    之印章及身分證影本，再由被告丁○○於93年8 月26日，在
    新竹市○○路○段172巷1弄5號8 樓，分別於日盛銀行北桃園
    分行房屋貸款約定書之對保簽章欄、保證人欄及授權書上立
    授權書人（即發票人）欄內，偽造「甲○○」之簽名，被告
    乙○○並將證人甲○○印章交予不知情之證人丙○○用印後
    ，再將上開房屋貸款約定書交予證人丙○○，轉至日盛銀行
    北桃園分行進行審核而行使，並由被告丁○○在面額430 萬
    元、票載發票日為93年8 月26日之本票發票人欄，偽造「甲○○」之簽名，再由不知情之證人丙○○將「甲○○」印章
    蓋於發票人欄內「甲○○」簽名旁，而偽造本票，並以交付
    證人丙○○方式行使，且其後因無力償還上開貸款本金、利
    息，復於95年5 月底某日，在被告乙○○位於新竹市○○○
    路○段172巷1弄5號8 樓住處，由被告丁○○於變更借據契約
    書借款人欄偽造「己○○」之簽名，向日盛銀行北桃園分行
    申請變更貸款清償方式而行使等事實；而被告丁○○固不否
    認有於日盛銀行「房屋貸款約定書」之對保簽章欄、保證人
    欄、「授權書」之立授權書人欄以及「本票」之發票人欄，
    簽署「甲○○」之姓名，又於「變更借據契約書」之借款人
    欄，簽署「鐘（係鍾字之誤寫）梅珊」之姓名，惟辯稱略以
    ：其前述行為均係應被告乙○○要求，且認為已獲得告訴人
    己○○及被害人甲○○之同意及授權，主觀上並無行使偽造
    私文書及偽造有價證券之犯罪故意等語。
六、經查：
(一)、關於被告乙○○及丁○○主觀上是否有行使偽造私文書及偽
    造有價證券之故意：
１、關於本案告訴人己○○是否知情並授權被告2 人於「變更借
    據契約書」之借款人欄代為簽署「己○○」之姓名部分：
(1)、告訴人己○○於本院96年4 月24日準備程序中陳述：「（對
    本件有何意見陳述？）事前我兒子乙○○有跟我提過這件事
    情，可是相關貸款的處理程序過程我沒有參與、不清楚，但
    是我知道我兒子乙○○要做這些事情，我是默示的，我知道
    我兒子他要去貸款買房子這件事情，之前我是確實是有同意
    他用我的名字去貸款買房子，但是經過的情形都沒有告訴我
    ，後來我也不知道後來的發展處理情形…」、「（檢察官起
    稱可否詢問告訴人己○○默示的範圍有多大？）本件全部貸
    款的處理情形，我都同意」、「（為何去申告本案？）主要
    是甲○○的部分，因為她名下有一些不動產，本件系爭房屋
    貸款若繳不出來，怕我女兒她本身名下的不動產會被法院查
    封。我知道我兒子他們要買房子，我所謂不知情的部分，是
    他們去銀行辦理貸款的流程我不知道，可能是我本身的語言
    表達能力不好造成誤會」等語（本院卷第106頁至第107頁）
    。惟嗣後於96年10月16日本院審理時翻異前詞改稱：「（在
    準備程序時，妳有陳述過所謂不知情的部分，是貸款處理的
    情形妳不知道，但是妳知道乙○○要買房屋的事情，是否如
    此？）買房屋之前，乙○○有跟我說他要買房屋，我說好，
    我知道我兒子要買房屋，但是過程我不知道」、「（準備程
    序時，檢察官也有問妳默示的範圍，妳也有陳述過，所言是
    否實在？）針對默示的部分，事前我有很明確講我事前有同
    意，是針對我做保證人的部分，但是從來沒有同意乙○○用
    我的名義買房屋」等語（本院卷第207 頁），則告訴人己○○前後指訴不一，其指述情節顯有瑕疵，自尚難遽採為對被
    告2人不利之認定。
(2)、又告訴人即證人己○○證稱：「（乙○○買光華二街的房屋
    ，有向銀行貸款，貸款是誰付的？）95年之前，我都不知道
    ，是後來乙○○跟我說他付不出房貸，才跟我講，但是我繳
    了2 個月之後，也繳不出來，後來乙○○有先去辦理只繳利
    息，不繳本金的變更部分，我有去銀行確認，之後我再去向
    銀行辦理，銀行反而不同意」等語（本院卷第206 頁），顯
    見己○○至遲於被告乙○○無力負擔房屋貸款時已確實知悉
    自身為系爭房屋之借款人，甚至協助乙○○繳交系爭房屋貸
    款2個月，參以被告2人係於95年6月8日代證人己○○簽署「
    變更借據契約書」（表示被告乙○○其時已無力清償貸款）
    ，而告訴人己○○旋於同年月21日即向臺灣新竹地方法院檢
    察署申告本件犯罪事實，若證人己○○於事前對於被告乙○○以其名義購屋貸款及變更貸款等情均毫無所悉，如何能於
    短期內迅速釐清案情進而提告，難謂無隱。
、此外，證人己○○於93年8 月30日至日盛銀行頭份分行開立
    帳號00000000000 號活期存款帳戶，其目的係專供作房屋貸
    款撥款及日後扣款之用，而日盛銀行受理開戶作業，需客戶
    「本人」至分行親自辦理，又己○○本人曾於94年12月1 日
    及95年8 月29日親自至日盛銀行辦理該帳戶之印鑑掛失等情
    ，有日盛銀行頭份分行96年10月18日日銀字第096200008646
    0號函及其所附開戶資料及印鑑卡3份、日盛銀行頭份作業日
    銀字第0962000086470號函1紙在卷可稽（本院卷第227 頁至
    第234頁、第239頁）。可知，證人己○○對於被告乙○○以
    其名義向日盛銀行貸款等情應係知情並同意，否則斷無親自
    至日盛行開立上開帳戶供本件系爭房屋貸款撥款及日後扣款
    之用，尤有甚者，證人己○○本人兩度於94年12月1 日及95
    年8 月29日親自至日盛銀行辦理該帳戶之印鑑掛失，益證，
    其對本件系爭房屋之購買及貸款繳納之方式、數目等詳細經
    過情形知之甚稔，是證人己○○所稱不知被告乙○○以其名
    義購屋及貸款云云，自無可採。足認證人己○○有於事前同
    意被告乙○○以其名義購買系爭房屋，並於其後代其辦理系
    爭貸款之變更（即證人己○○上開所稱之「只繳利息，不繳
    本金的變更」），故己○○確有明示授權並同意被告乙○○
    以其名義購買系爭房屋及其後於「變更借據契約書」之借款
    人欄代為簽署「己○○」姓名之事實，應可認定。
(4)、關於簽署變更契約之經過情形，業據被告丁○○供稱：「（
    就妳以己○○名義簽署變更契約部分，己○○有無授權妳做
    這樣的動作？）沒有，因為簽署變更契約部分，已經距離買
    房屋2 年多了，之前我覺得買房屋是他們家的事情，他母親
    、妹妹都知道，所以就沒有再查證，所以乙○○叫我簽名，
    我就簽名了，當時乙○○也和他母親通電話，也在講利息調
    降相關的事情，所以我覺得當時他母親已經知道，所以就簽
    名」等語綦詳（本院卷第222 頁），核與被告乙○○供述：
    「（本案就你母親變更還款條件契約約定書部分，上面的日
    期是95年6月8日，離你貸款購屋的日期93年8月已經有2年了
    ，95年6 月間，你和丁○○還是男女朋友關係嗎？）是的」
    、「（你在檢察官陳述說是你和丁○○商量的結果叫丁○○
    簽名的，為何你要叫丁○○簽名？）因為我簽名像男生的字
    跡，所以才叫丁○○簽名」等語（本院卷第220頁至第221頁
    ）大致相符，則被告丁○○主觀上認為被告乙○○自始已取
    得證人己○○授權並同意被告乙○○以其名義購買系爭房屋
    ，則關於其後處理變更借款事宜，被告乙○○再因筆跡之理
    由央求被告丁○○代簽己○○之姓名，就被告丁○○之主觀
    認知上，系爭房屋已購買並繳納貸款2 年餘，因貸款無法繳
    納而欲簽立變更還款條件契約約定書，並無違背社會常情，
    且證人己○○對系爭房屋之購買及貸款始末既知之甚稔，故
    毋須特別再向證人己○○查證乃基於男女朋友情誼同意代簽
    ，是被告丁○○對於代簽之行為既係基於被告乙○○之要求
    所為，而被告乙○○又係經過證人己○○之同意及授權處理
    系爭變更還款條件相關事宜，則被告丁○○並無冒名偽造「
    己○○」名字故意之事實，自足認定。
２、關於被害人甲○○是否同意擔任擔任系爭房屋貸款之連帶保
    證人及是否授權被告2 人代簽其擔任保證人之相關文件及本
    票部分：
(1)、證人甲○○是否同意擔任系爭房屋貸款之保證人乙節，其於
    96年4 月24日準備程序時，先稱：「（對本件有何意見陳述
    ？）我哥哥乙○○有跟我講過這件事情說要請我當他的保證
    人，我跟他說『好啦、好啦』到時候再說，乙○○應該是當
    面跟我說，後來因為我本身有事情要忙，就沒有特別注意到
    這件事情，想說等要當保證人時再說。貸款處理情形我不瞭
    解，我並沒有明確說不行，但是就現在來講，我的想法跟我
    母親一樣，希望給他們一個機會，我也不想再追究這件事情
    ；開立新竹國際商業銀行及日盛銀行的印鑑章我有同意我哥
    哥乙○○使用，但是日盛銀行對保這件事情我不知道。之前
    我工作的薪水有拿給我的家人」等語（本院卷第106 頁）；
    而於96年10月16日本院審理時又改稱：「（96年4 月24日於
    準備程序時，妳有提到妳哥哥有提到要請妳當保證人，妳說
    『好啦、好啦』，到時候再說，這句話對嗎？）對」、「（
    所以當時妳哥哥跟妳提到要當保證人，是何意思？）我沒有
    詳細的問，當時我在忙，只想趕快把哥哥打發」、「（乙○○有無告訴妳要當什麼保證人？）當時我只急著要掛電話」
    、「（就妳理解，妳哥哥說要妳當保證人，是何意思？）我
    不記得他當時怎麼講，又稱我不記得他當時怎麼講說要當什
    麼的保證人」等語（本院卷第202 頁），是證人甲○○對於
    是否同意擔任系爭房屋貸款之保證人之陳述前後有所不一，
    證述內容是否實在，已然可疑。
(2)、證人戊○○即日盛銀行徵信人員於製作本件房屋貸款徵信報
    告時，曾以電話向甲○○確認是否同意擔任保證人並詢問保
    證人之工作及收入時，經甲○○本人接聽並表示同意擔任保
    證人，且告知戊○○其於菲夢絲國際美容股份有限公司擔任
    秘書職務約3年，月薪3萬餘元，而戊○○依上述徵信結果，
    將甲○○於日盛銀行房屋貸款申請書上所載之職稱由「美容
    師」更正為「秘書」等情，業據證人戊○○證稱：「（請庭
    上提示本件房貸徵信報告，有何意見？）上面的字跡是我的
    」、「（上面所寫的內容，是如何來的？）是我電話問對方
    來的」、「（請再陳述這個徵信報告，妳是如何確認對方的
    身分，如何徵信？）先以申請書上的電話打給對方，問對方
    說來日盛銀行辦理何業務，如果是房貸，就問對方的收入多
    少，問對方買房屋是要自住還是有其他用途，此部分，我們
    公司內部都有一套的流程」、「（如何確認是本人接聽？）
    我們會問基本資料，包括身分證字號和生日」、「（除此之
    外，如何確認這個人就是借款人？）我們都是依照業務人員
    給的申請書資料來做」、「（保證人部分如何徵信？）我們
    會問保證人與借款人之間的關係，確認是否同意保證，再問
    保證人的工作和收入」、「（請庭上再提示本件房貸徵信報
    告，手寫的文字內容如何得知？）就是根據業務人員給我們
    的申請書，我會記載打那一支電話，並根據對方回答的內容
    來做紀錄，我們這份報告主要是確認業務人員申請書資料是
    否正確，而且也會確認保證人是否有保證的意願」、「（請
    庭上提示本件房貸徵信報告，徵信報告每頁最下面一行，是
    否有記載徵信時需核對資料，若有錯誤，請用紅筆修正，有
    何意見？）是的」、「（所以如果你們徵信發現申請書資料
    有錯誤，你們會改正？）是的」、「（關於日盛銀行房貸申
    請書上第2頁，上面甲○○的職稱『美容師』記載劃掉，改
    成『秘書』，是否由妳修正的？）是的，這是我的字」、「
    （是否記得是怎麼回事？）我在電話中詢問時，我會問對方
    是否在這家公司服務，職稱為何，一定是對方說她是秘書，
    我才會改成秘書」、「（原來職稱上的美容師不是妳寫的？
    ）是的，是業務人員給我的申請書上記載的」、「（本件徵
    信報告，上面記載妳有打02的電話有何意見？）02的電話我
    有打」、「（上面記載本人接聽，有何意見？）因為吳小姐
    是保證人，聽電話的人告訴我說，她是吳小姐」、「（徵信
    報告上有記載是公司單位的電話，有何意見？）我不太記得
    電話一接聽起來，有無說它是什麼公司」、「（上面記載有
    分機號碼，顯然是有經過轉接，妳記載的意思是否就是妳打
    過公司電話，經過轉接後，由吳小姐本人接聽？）是的」、
    「（徵信報告上面只有記載公司電話以及分機號碼，沒有記
    載其他的電話，是否就是表示妳確實只有打過這支電話，而
    且有找到本人，所以就沒有打其他電話徵信？）是的」等語
    綦詳（本院卷第190 頁至第192頁），且有日盛銀行房屋徵
    信報告1紙（本院卷第213頁）、日盛銀行房屋貸款申請書（
    1386號偵查卷第98頁背面）附卷足憑。是以，證人戊○○既
    曾於徵信本件房屋貸款案過程中，為保證事宜與證人甲○○
    電話聯繫，又依證人戊○○前揭證詞，證人撥打電話至證人
    甲○○任職之公司經轉接至證人甲○○本人，衡情證人甲○○之同事自無冒稱證人甲○○本人接聽電話並答詢無誤之可
    能，足認證人戊○○致電證人甲○○時，應係證人甲○○親
    自接聽無疑，則證人甲○○就系房屋爭貸款同意擔任保證人
    部分，自難諉為不知。
(3)、參以證人甲○○於偵查中自述：「她（意指被告丁○○）說
    她不知道買房子的事，怎麼會知道我們去看房子之事…」等
    語（13 86號偵查卷第133頁），可知，對本案系爭房屋購買
    之事宜，證人甲○○確係知悉，則證人甲○○既已知悉本件
    系爭房屋之購買，且同意擔任系爭房屋貸款之保證人，其對
    於簽署相關文件事宜自不可能毫無所悉，故證人甲○○明知
    而不為阻止放任被告乙○○代為處理擔任系爭房屋貸款保證
    人之相關事宜，至少有默示授權被告乙○○在日盛銀行「房
    屋貸款約定書」之對保簽章欄、保證人欄、「授權書」之立
    授權書人欄以及「本票」之發票人欄上書立「甲○○」簽名
    之意思，當可認定。
(4)、關於簽署日盛銀行「房屋貸款約定書」之對保簽章欄、保證
    人欄、「授權書」之立授權書人欄以及「本票」之發票人欄
    上「甲○○」名字之經過情形，業據被告丁○○供稱：「（
    乙○○叫妳簽署甲○○為名的文件，他到底如何跟你說？）
    乙○○當時跟他母親說要買房屋時，他母親原本不願意，後
    來乙○○生氣，說要斷絕母子關係，他母親之後又打電話回
    來，說願意幫他貸款買房屋，這期間他們母子常常有電話聯
    絡買房屋的事情，有一天我在睡覺，乙○○把我叫起來，說
    他妹妹來不及回來，叫我幫她簽名，我就幫她簽名」、「（
    95年7月21日檢察官開庭的時候，妳有陳述簽名是因為怕被
    乙○○打，為何當時不是說因為妳認為妳知道乙○○和他母
    親和妹妹討論過買房屋的事情？）我認為他有暴力傾向，而
    且也認為他母親和他妹妹知情同意，而且我也怕乙○○生氣
    」等語（本院卷第222頁至第223頁），是被告丁○○主觀上
    認為甲○○對於擔任系爭房屋貸款之保證人已知情並同意，
    且因被告乙○○之央求而同意代簽證人「甲○○」之名字於
    上開文件上，則被告丁○○並無冒名偽造「甲○○」名字故
    意及偽造有價證券故意之事實，亦堪認定。
３、綜上，證人己○○於貸款時事前知悉並同意擔任系爭房屋貸
    款之借款人，且親自至銀行開立帳戶專供房屋貸款撥款及日
    後扣款之用，又將該帳戶存摺、印章等交由被告乙○○保管
    ，甚至於被告乙○○無力負擔房屋貸款時協助返還貸款2 個
    月，足認證人己○○有明示授權被告乙○○處理房屋貸款相
    關事宜，是被告丁○○依乙○○指示，在「變更借據契約書
    」之借款人欄，代為簽署「己○○」之姓名，向日盛銀行申
    請變更貸款清償方式而行使，核其所為，自難認有何行使偽
    造私文書之故意可言；另證人甲○○於證人戊○○徵信系爭
    房屋貸款時，明確同意擔任系爭房屋貸款之保證人，則證人
    甲○○對於擔任保證人之相關文件，知悉並放任被告乙○○
    代為處理，衡情應認證人甲○○已有默示授權被告乙○○代
    為在日盛銀行「房屋貸款約定書」之對保簽章欄、保證人欄
    、「授權書」之立授權書人欄以及「本票」之發票人欄，簽
    署「甲○○」之姓名之意思，是被告丁○○依被告乙○○指
    示為上述行為，亦難認有何行使偽造私文書及偽造有價證券
    之主觀犯意，據此，足認被告乙○○之自白，顯與事實不符
    ，尚不得採為不利於被告乙○○及共同被告丁○○之認定。
(二)、至關於檢察官所提之其他證據：因證人丙○○無法確認究竟
    有無與被害人甲○○當面對保，故其證言自無法採為對被告
    2 人有利或不利之認定；另起訴書所載之日盛銀行房屋貸款
    約定書、授權書及本票各1 紙、變更借款契約書、買賣契約
    書、新竹市○○段484 地號土地、新竹市○○段3288號建號
    建物即新竹市○○○街81巷8之1號房屋登記公務用謄本正本
    各1 份、菲夢絲國際美容股份有限公司95年11月24日函送之
    甲○○93年8 月份出勤紀錄等證據雖為真實，並有部分證據
    可證明被告2 人客觀上代簽證人「己○○」及「甲○○」姓
    名之事實，惟依上開證據仍無法證明被告2 人有何行使偽造
    私文書及偽造有價證券之主觀犯意，故尚不得採為被告2 人
    有罪之依據，附此敘明。
七、末按，檢察官就被告犯罪事實，應負舉證責任，並指出證明
    之方法，刑事訴訟法第161條第1項定有明文。因此，檢察官
    對於起訴之犯罪事實，應負提出證據及說服之實質舉證責任
    。倘檢察官所提出之證據，不足為被告有罪之積極證明，或
    其闡明之證明方法，無從說服法院以形成被告有罪之心證，
    基於無罪推定之原則，自應為被告無罪判決之諭知。參照前
    開論述，公訴人所提出之各項證據，顯尚有諸多合理性懷疑
    之存在，而未達於通常一般人均不致於有所懷疑，而得確信
    為真實之程度，自不足以說服本院形成被告乙○○、丁○○
    有罪之心證。從而，公訴人所提出之各項證據及所闡明之證
    明方法，既無從說服本院以形成被告乙○○、丁○○有罪之
    心證，依「罪證有疑、利於被告」之證據法則，即不得遽為
    不利於被告乙○○、丁○○之認定。因之，本案之積極證據
    既尚不足為不利於被告乙○○、丁○○之認定，即應逕為有
    利於被告乙○○、丁○○之認定，更不必有何有利之證據。
    此外，本院復查無其他積極證據足資證明被告乙○○、丁○○有何公訴人所指行使偽造私文書、偽造有價證券之犯行，
    應認為被告乙○○、丁○○之犯罪尚屬不能證明，爰為被告
    乙○○、丁○○無罪判決之諭知。
八、據上論斷，應依刑事訴訟法第301條第1項，判決如主文。
本案經檢察官鄒茂瑜到庭執行職務
中　　華　　民　　國　　96　　年　　11　　月　　16　　日
                  刑事第一庭審判長法　官  許翠玲
                                  法  官  楊惠芬
                                  法  官  楊數盈
以上正本證明與原本無異。
如不服本判決應於收受本判決後10日內向本院提出上訴書狀，上
訴書狀應敘述具體理由。上訴書狀未敘述上訴理由者，應於上訴
期間屆滿後20日內補提理由書狀於本院 (均須按他造當事人之人
數附繕本 )「切勿逕送上級法院」。
                                  書記官  謝國聖
中　　華　　民　　國　　96　　年　　11　　月　　16　　日
